【裁判字號】    91,交訴,53
【裁判日期】    920227
【裁判案由】    公共危險等
【裁判全文】
臺灣高雄地方法院刑事判決                          九十一年度交訴字第五三號
    公  訴  人  臺灣高雄地方法院檢察署檢察官
    被      告  甲○○
右列被告因公共危險等案件，經檢察官提起公訴（九十年度偵字第二一七八四號），
本院判決如左：
    主  文
甲○○被訴服用酒類不能安全駕駛動力交通工具而駕駛及肇事逃逸部分，均無罪。
被訴過失傷害部分，公訴不受理。
    理  由
壹、無罪部分：
一、公訴意旨略以：被告甲○○於民國九十年七月六日晚上，在飲用酒類不能安全駕
    駛動力交通工具狀態下，仍駕駛車牌號碼ＹＱ─五七三五號自用小客車，沿高雄
    縣鳳山市○○路由西往東方向行駛，於同日晚間七時二十分許，行經新富路九十
    六號前，本應注意車前狀況，隨時採取必要之安全措施，且依當時天候及路況情
    形，並無不能注意情形，於駕上開自小客車自快車道欲切換至慢車道時，竟因酒
    精作用而疏未注意，致其自小客車車頭右前方保險桿撞及同方向在慢車道上行駛
    ，由被害人戊○○所騎乘附載告訴人丙○○之車牌號碼ＰＭＦ─八七五號重型機
    車車頭，使戊○○、丙○○二人連同機車傾倒在地，戊○○因此受有左眼角上、
    下眼瞼擦裂傷六Ｘ二˙五公分、左眼結膜下出血、左肩擦裂傷九Ｘ八公分、左上
    前臂擦裂傷二十三乘三˙八公分、左前臂擦傷十一Ｘ二公分、左膝及左下肢擦裂
    傷十四Ｘ七˙五公分等傷害（戊○○業於偵查中撤回過失傷害告訴），丙○○因
    此受有左足跟區撕裂傷約十八公分之傷害（業經丙○○於本院審理中撤回過失傷
    害告訴，詳後述），而被告甲○○於車禍發生後雖曾下車查看，惟未將傷者送醫
    ，隨即駕車逃離現場，嗣經被害人戊○○及丙○○二人報警處理後，被告甲○○
    始於案發後近三小時後到案說明，並於同日十時三十三分許經檢測其吐氣酒精濃
    度達每公升○˙二零毫克，因認被告甲○○涉犯刑法第二百八十四條第一項前段
    之過失傷害罪、第一百八十五條之三服用酒類不能安全駕駛動力交通工具而駕駛
    罪及第一百八十五條之四駕駛動力交通工具肇事逃逸罪嫌。
二、按犯罪事實，應依證據認定之，無證據不得推定其犯罪事實；又不能證明被告犯
    罪者，應諭知無罪之判決，刑事訴訟法第一百五十四條、第三百零一條第一項分
    別定有明文。次按刑事訴訟法上所謂認定犯罪事實之證據，係指足以認定被告確
    有犯罪行為之積極證據而言，該項證據自須適合於被告犯罪事實之認定，始得採
    為斷罪資料。如未能發現相當證據，或證據不足以證明，自不能以推測或擬制之
    方法，以為裁判之基礎。又刑事訴訟上證明之資料，無論其為直接或間接證據，
    均須達於通常一般之人均不致有所懷疑，而得確信其為真實之程度，始得據為有
    罪之認定，若其關於被告是否犯罪之證明未能達此程度，而有合理性懷疑之存在
    ，致使無從形成有罪之確信，根據「罪證有疑，利於被告」之證據法則，即不得
    遽為不利被告之認定，此分別有最高法院二十九年度上字第三一○五號、四十年
    度臺上字第八六號、七十六年度臺上字第四九八六號判例可資參照。再按服用酒
    類不能安全駕駛動力交通工具而駕駛者，八十八年四月二十三日施行之刑法第一
    百八十五條之三將之列於公共危險罪處罰，其立法目的，在藉由抽象危險犯之構
    成要件，以刑罰制裁力量嚇阻酒後駕車之行為，進而確保參與道路交通往來人車
    之安全，因此並不以對於道路交通往來人車發生具體實害為要件，此種立法例亦
    為德、日等國所採行。然所謂「不能安全駕駛」，性質上乃屬不確定法律概念，
    雖法務部於八十八年五月間召開「研商訂定刑法第一百八十五條之三服用毒品、
    麻醉藥品、酒類或其他相類之物，不能安全駕駛交通動力工具之認定標準」會議
    ，會中決定參考德國、美國認定標準，對於酒精濃度呼氣達每公升零點五五毫克
    或血液濃度達千分之一點一以上者，即認為已達不能安全駕駛之標準，其數值在
    其以下者，如能輔以其他客觀事實作為不能安全駕駛之判斷時，亦應依法移送處
    以刑罰（詳參法務部八十八年五月十八日法八八檢字第一六六九號函），以
    期統一建立執法機關移送之準則。然此僅係供法院認定事實之參考，得為審判所
    引用，並無絕對之拘束力，亦即飲酒駕車者究有無構成本罪，仍有待法院依具體
    個案事實認定之。從而，行為人若吐氣或血液酒精濃度未達前開零點五五毫克或
    千分之一點一以上數值，必須輔以其他客觀事實，認定行為人不能安全駕駛者，
    始得依前開規定處罰。
三、公訴意旨認被告涉犯刑法第一百八十五條之三服用酒類不能安全駕駛動力交通工
    具而駕駛罪及第一百八十五條之四肇事逃逸罪，無非以告訴人丙○○之指訴、證
    人戊○○、己○○、丁○○、乙○○之證述、道路交通事故調查報告表、車損照
    片八幀、告訴人之診斷證明書及酒精等為其論據。訊據被告甲○○堅決否認有何
    服用酒類不能安全駕駛及肇事逃逸之犯行，辯稱：當天下午六時許，伊在高雄第
    八軍團工地喝半瓶保力達摻舒跑後，從公司駕駛小客車去理髮，大約下午六時四
    十分許到達理髮廳，晚間七時二十分許理完頭髮後，離開理髮廳進入停放在路旁
    的汽車內吸煙，隨即聽到後面有碰撞聲，伊從後視鏡看到一輛機車滑到駕駛座車
    門旁，伊下車要他們把機車牽走，其中一人向伊借用行動電話，伊原本幫忙打電
    話給他朋友，但伊又看見汽車道有一輛汽車停下來，認為該汽車係肇事者，隨即
    切斷電話，發動汽車準備離去時，看見機車大鎖，並叫少年把機車大鎖拿走後才
    離去等語。經查：
  (一)本件車禍係於九十年七月六日晚間七時十五分許，發生在高雄縣鳳山市○○路與
    新富路九十四巷巷口處，此有警製道路交通事故調查報告表路乙紙附在警卷可憑
    ，車禍發生前，證人戊○○騎乘ＤＭＦ─八七五號重型機車後載告訴人丙○○沿
    新富路機車道由西往東方向行駛，在新富路九十四巷巷口前遭欲右轉超車之某自
    小客車擦撞，致使戊○○與丙○○連同機車滑倒在地，俟因戊○○及其後方之汽
    車駕駛人告知始知悉被告係肇事者等情，業據告訴人丙○○於本院調查中指述甚
    詳（見本院九十一年六月六日筆錄），核與證人戊○○於本院調查中證稱：其騎
    機車載告訴人回家，在路口前遭欲切入機車道之汽車擦撞，經告訴人及後方車主
    告知才知悉被告係肇事者等詞（見本院九十一年七月二日筆錄），大致相符，可
    見告訴人丙○○與證人戊○○均不知係遭何車輛擦撞，而係聽聞路過之駕駛人所
    告知之車牌號碼，方循線指認被告肇事無訛。是以尚難僅憑告訴人之指述，遽認
    被告所駕駛之自小客車即為本案之肇事車輛。
  (二)雖被告所駕駛之上開自小客車車頭右前保險桿處有一明顯之擦撞痕，此有上開自
    小客車照片附在警卷可憑，然該擦撞痕為陳舊擦痕，且除此之外，上開自小客車
    並無其他擦痕或刮痕等情，業據證人即警員乙○○孫於本院調查中結證明確（見
    本院九十一年六月六日訊問筆錄）職是，尚難以被告之上開自小客車車頭右前保
    險桿處之舊擦撞痕，遽認上開自小客車確曾於右揭時、地擦撞證人戊○○所騎乘
    之機車車頭。
  (三)又被告甲○○於九十年七月六日晚間六時至七時許在高雄縣鳳山市○○路九十六
    號新富理髮廳內理髮之事實，業據理髮廳老闆娘己○○於偵查及本院調查中證述
    稱：當天下午六時至七時許，被告在我店裡理髮，因我兒子八點要到補習班補習
    ，我幫被告理髮後就上樓叫我兒子洗澡，被告理完髮後就離開，當天晚上被告又
    到店裡要求我們到派出所幫他做證等語甚詳（見偵查卷第第二七頁及本院九十一
    年六月六日訊問筆錄），核與理髮店店員即證人丁○○於偵查及本院調查中證述
    情節相符（見偵查卷第二七頁及本院上開筆錄），參以證人丁○○於本院調查中
    證稱當時店前路旁停有一輛汽車等語，可見被告辯稱：當天去理髮廳理髮，自小
    客車係停在理髮廳前等語，應非虛妄。又證人胡偉凱於九十一年七月二日本院調
    查時亦具結證稱：車禍發生在下午六點多至七點之間等語，參以告訴人丙○○於
    車禍後立即攔計程車就醫，並於同日晚間七時三十四分許到達國軍高雄總醫院急
    診室就診，此有國軍高雄總醫院急診室急診護理評估表一紙附卷可憑，及告訴人
    丙○○由肇事地至國軍高雄總醫院所需之時間等情以觀，可見本件車禍應係發生
    在當日晚間七時許。惟車禍發生時，被告甲○○甫理完頭髮，業經證人己○○、
    丁○○證述屬實，可見被告辯稱：車禍發生時，伊剛理完髮坐進自小客車內抽煙
    等情，與事實相符，足堪採信。是公訴人認被告從新富路內側車道切換到外側車
    道時，不慎擦撞到證人戊○○所騎乘之機車云云，顯與事實不符，要難採信。
  (四)被告雖坦承於同日下午在高雄縣旗山鎮第八軍團工地以摻舒跑飲料之方式，飲用
    大瓶的保力達Ｂ半瓶後，於同日下午六時許，即駕駛前開自小客車前往高雄縣鳳
    山市○○路之理髮廳等情（見本院九十一年五月二日訊問筆錄），且於同日晚間
    十時三十一分許，因警員乙○○聞到被告身上有酒味，而對其實施酒精濃度測試
    ，測得其呼氣所含酒精濃度為每公升○˙二毫克，此有酒精測試濃度值一紙在卷
    可憑，然被告施以酒精濃度測試時距其於駕車行駛之時已有四小時三十一許，且
    依人體之代謝作用，血液中酒精濃度通常每小時下降約十至十九ＭＧ／ＤＬ（相
    當於呼氣所含酒精濃度每公升○˙○五至○˙○九五毫克），此有法務部法醫研
    究所九十一年十一月六日法醫毒字第○九一○○○三七八六號函在卷可憑，則由
    依上開數值推算結果檢測時所得之數據推算被告於駕車之始即同日晚間六時許之
    呼氣所含酒精濃度約為每公升○˙四二五毫克至○˙六二七五毫克，然被告於肇
    事時之酒精濃度究竟為何，事涉個人體質、新陳代謝能力、有無排泄、解酒等因
    素，實難以上開客觀醫學數據認定被告於同日下午六時許駕車時之酒精濃度已超
    每公升過○˙五五毫克，何況上開客觀數據僅係本於科學數據檢討出之不能安全
    駕駛之參考標準，實際上駕駛人是否確達不能安全駕駛，事涉駕駛人個人體質不
    同，自不得僅憑被告身上有酒味，即認被告已達不能安全駕駛之程度。
四、綜上，本案尚未達於通常一般之人均不致有所懷疑，得確信其為真實之程度，而
    有合理性懷疑之存在，本院無從形成有罪之確信。此外，復查無其他積極證據足
    資認定被告涉有服用酒類不能安全駕駛動力交通工具而駕駛及肇事逃逸罪嫌，既
    不能證明被告犯罪，根據「罪證有疑，利於被告」之證據法則，依法應為無罪之
    諭知。
貳、公訴不受理部分：
一、公訴意旨略以：被告甲○○於民國九十年七月六日晚間七時二十分許，駕駛車牌
    號碼ＹＱ─五七三五號自用小客車，行經高雄縣鳳山市○○路九十六號前，本應
    注意車前狀況，隨時採取必要之安全措施，且依當時天候及路況情形，並無不能
    注意情形，於駕上開自小客車自快車道欲切換至慢車道時，竟因酒精作用而疏未
    注意，致其自小客車車頭右前方保險桿撞及同方向在慢車道上行駛，由被害人戊○○所騎乘附載告訴人丙○○之車牌號碼ＰＭＦ─八七五號重型機車車頭，使戊○○、丙○○二人連同機車傾倒在地，戊○○因此受有左眼角上、下眼瞼擦裂傷
    六Ｘ二˙五公分、左眼結膜下出血、左肩擦裂傷九Ｘ八公分、左上前臂擦裂傷二
    十三乘三˙八公分、左前臂擦傷十一Ｘ二公分、左膝及左下肢擦裂傷十四Ｘ七˙
    五公分等傷害（戊○○業於偵查中撤回過失傷害告訴），告訴人丙○○因此受有
    左足跟區撕裂傷約十八公分之傷害，因認被告甲○○涉犯刑法第二百八十四條第
    一項前段之過失傷害罪嫌。
二、按告訴乃論之罪，告訴人於第一審辯論終結前，得撤回其告訴；又告訴經撤回者
     ，法院應諭知不受理之判決，刑事訴訟法第二百三十八條第一項，及第三百零
     三條第三款定有明文。
三、本件被告甲○○因過失傷害案件，經檢察官提起公訴，認被告係犯刑法第二百八
    十四條第一項前段之過失傷害罪，依同法第二百八十七條前段之規定須告訴乃論
    。茲據告訴人丙○○本院調查中，當庭以言詞撤回告訴，有本院九十二年二月十
    一日審理筆錄在卷足憑，揆諸前開說明，應諭知不受理之判決。
據上論斷，應依刑事訴訟法第三百零一條第一項、第三百零三條第三款，判決如主文
。
中      華      民      國    九十二    年      二      月    二十七    日
                                  臺灣高雄地方法院交通法庭
                                      法  官    廖純卿
右正本證明與原本無異。
如不服本判決，應於判決送達後十日內，向本院提出上訴狀。
                                      書記官    劉企萍
中      華      民      國    九十二    年      三      月      七      日


司法院資訊處製作；財團法人民間司法改革基金會備份。
